臺灣高雄少年及家事法院民事判決
                                       110年度婚字第13號
                                  110年度家親聲字第104號
原　　　告　乙○○


被　　　告　甲○○

上列當事人間請求離婚事件（110年度婚字第13號）及酌定未成
年子女權利義務行使負擔事件（110 年度家親聲字第104 號），
本院於民國110 年8 月18日言詞辯論終結，合併判決如下：
    主  文
一、准原告與被告離婚。
二、對於兩造所生未成年子女丙○○（男，民國○○○年○月○
    日生，身分證統一編號：Ｚ○○○○○○○○○號）、乙○○（男，民國○○○年○月○○○日生，身分證統一編號：
    Ｚ○○○○○○○○○號）、甲○○（女，民國○○○年○
    月○日生，身分證統一編號：Ｚ○○○○○○○○○號）權
    利義務之行使或負擔，均由原告單獨任之。
三、被告應自本判決確定之日起至未成年子女丙○○、乙○○、
    甲○○分別成年之日止，按月於每月五日前給付原告關於未
    成年子女丙○○、乙○○、甲○○之扶養費各新臺幣柒仟伍
    佰元。且自本項裁判確定之日起，如遲誤一期履行者，其後
    十二期喪失期限利益。
四、訴訟費用由被告負擔。
    事實及理由
壹、程序方面
一、按數家事訴訟事件，或家事訴訟事件及家事非訟事件請求之
    基礎事實相牽連者，得向其中一家事訴訟事件有管轄權之少
    年及家事法院合併請求，不受民事訴訟法第53條及第248 條
    規定之限制。前項情形，得於第一審或第二審言詞辯論終結
    前，為請求之變更、追加或為反請求。家事事件法第41條第
    1 項、第2 項定有明文。法院就前條第1 項至第3 項所定得
    合併請求、變更、追加或反請求之數宗事件，應合併審理、
    合併裁判，家事事件法第42條第1 項前段亦定有明文。本件
    原告原起訴請求判決離婚（110 年度婚字第13號，下稱13號
    卷），嗣於訴訟中追加聲請酌定未成年子女權利義務行使負
    擔及給付扶養費（110 年度家親聲字第104 號，下稱104 號
    卷）。經核原告上揭數項請求，其原因事實與原告本案離婚
    請求之基礎事實相牽連，揆諸前揭規定，應許原告合併請求
    ，並應由本院合併審理、合併裁判。
二、又按訴狀送達後，原告不得將原訴變更或追加他訴，但請求
    之基礎事實同一者，不在此限，民事訴訟法第255 條第1 項
    第2 款定有明文。而家事訴訟事件，除本法別有規定者外，
    準用民事訴訟法之規定，家事事件法第51條亦有明文。本件
    原告起訴時依民法第1052條第1 項第2 款、第3 款及同條第
    2 項之規定，請求裁判兩造離婚，嗣變更請求權基礎為民法
    第1052條第1 項第2 款及同條第2 項規定，請求擇一裁判准
    離婚（見13號卷第214 頁），核其請求之基礎事實同一，合
    於前揭規定，應予准許。
三、本件被告經合法通知，未於言詞辯論期日到場，核無民事訴
    訟法第386 條所列各款情形，按照家事事件法第51條準用民
    事訴訟法第385 條第1 項前段規定，爰依原告聲請，由其一
    造辯論而為判決。
貳、實體方面
一、原告主張：兩造於民國101 年9 月5 日結婚，育有未成年子
    女丙○○、乙○○、甲○○（年籍資料均如主文第2 項所示），惟
    被告前於106 年10月4 日曾酒後毆打原告，復於109年9 月5
     日無端懷疑原告在外交男朋友，而對原告施以家庭暴力行
    為，經本院核發109 年度家護字第1744號民事通常保護令在
    案，被告上開暴力行為令原告精神痛苦，並致兩造自109 年
    9 月5 日起分房而居，未再同床共眠。且原告於109年6 月
    、同年9 月間發現被告花錢買春，甚至更於109 年10月15日
    查悉被告外遇，被告上揭行為顯已背離婚姻關係應有之忠誠
    義務，動搖夫妻共同生活互信、互愛之基礎，致兩造婚姻發
    生重大破綻而難以繼續維持，爰依民法第1052條第1項第2 
    款及同條第2 項規定，請求擇一判決離婚。另兩造之未成年
    子女丙○○、乙○○、甲○○自幼由原告扶養長大，其等之權利義
    務之行使負擔宜均由原告單獨任之，較符合未成年子女之最
    佳利益，並請酌定被告應各給付原告有關未成年子女之扶養
    費每月新台幣（下同）7,500 元等語。並聲明：㈠准原告與
    被告離婚，㈡對於兩造所生未成年子女丙○○、乙○○、甲○○之
    親權由原告單獨任之。㈢被告應自本案判決確定之日起，至
    未成年子女丙○○、乙○○、甲○○成年之日止，按月給付原告有
    關未成年子女丙○○、乙○○、甲○○扶養費各7,500 元，如有一
    期不履行，其後12期喪失期限利益。
二、被告經合法通知，未於言詞辯論期日到場，亦未提出任何書
    狀作任何聲明或陳述。
三、得心證之理由：
(一)離婚部分：
  1.按有民法第1052條第1 項以外之重大事由，難以維持婚姻者
    ，夫妻之一方得請求離婚。但其事由應由夫妻之一方負責者
    ，僅他方得請求離婚，民法第1052條第2 項定有明文。所謂
    「有前項以外之重大事由，難以維持婚姻者」，所採者為消
    極破綻主義精神，而非積極破綻主義。因此，若夫妻雙方均
    為有責時，則應衡量比較雙方之有責程度，而許責任較輕之
    一方向應負主要責任之他方請求離婚，如雙方之有責程度相
    同，則雙方均得請求離婚，以符公平，且符合民法第1052條
    第2 項規定之立法目的（最高法院95年度台上字第1450號判
    決要旨參照）。
  2.原告主張兩造婚後育有未成年子女丙○○、乙○○、甲○○，而被
    告於106 年10月4 日、109 年9 月5 日曾兩度對原告施以家
    庭暴力行為，經本院核發保護令在案等情，業據其提出戶籍
    謄本、高雄市立聯合醫院受理家庭暴力事件驗傷診斷書為證
    ，復據本院依職權調取本院109 年度家護字第1744號通常保
    護令案卷核閱無誤，堪信為真。
  3.另原告主張其於109 年6 月及同年9 月間發現被告於婚姻存
    續期間曾與他人為性交易一節，業據原告提出被告與訴外人
    吳○○通訊軟體Facebook對話紀錄為證，觀諸其上載有：「（
    被告）本來要問你要不要賺外快」、「（吳○○）賺什麼外快
    」、「（被告）一樣之前找你那樣啊。你男朋友現在在家嗎
    或是在旁邊？」、「（吳○○）你要約幾點。你想要就要按照
    我的收費喔」；「（吳○○）25K 要不要。晚一點忙了」、「
    （被告）我的意思是2000其他我處理」、「（吳○○）我最低
    就是2500」等語（見13號卷第163 至171 頁）。可知被告於
    婚姻存續期間，曾與Facebook友人問及性交易及價碼等細節
    之情，尚非無據。至原告主張109 年10月間被告與他人發生
    婚外情一節，亦據原告提出被告與訴外人○○之通訊軟體LINE
    對話紀錄為證，觀諸上揭LINE對話紀錄載有：「（被告）晚
    了能去哪。開好房等妳來嗎。哈哈」；「（被告）怎麼了」
    、「（○○）沒有ㄚ想你而已」、「（被告）少來。想我晚上
    嗯愛越會了啊哈哈」、「（○○）好阿」；「（被告）認真唉
    辣。慾火焚身」；「（被告）這個這個就需要在棉被裡說了
    ！別把我炸乾就好」、「（○○）才不會咧，只是好幾次而已
    」、「（被告）哇勒，好幾次勒，是要我用爬的喔」；「（
    被告）在幹嘛」、「（○○）在工作然後想你」、「（被告）
    有那麼會想」、「（○○）對啊不像你…不會想我…」；「（被
    告）我覺得我晚上很危險」、「（○○）為什麼」、「（被告
    ）想成這樣子。啊晚上約會我可以會被…」、「（○○）被虎
    姑婆吃掉…」、「（被告）對」等語（見13號卷第131至151
    頁）。得見被告與訴外人○○言語親暱、曖昧，堪認被告確於
    兩造婚姻存續期間，與配偶以外之異性第三人有逾越一般男
    女交往分際情形，已足以破壞兩造間夫妻之信任、共同生活
    之圓滿及幸福安全。
  4.按婚姻係以夫妻之共同生活為目的，夫妻間應以誠摯相愛為
    基礎，相互尊重、忍讓與諒解，互相協力保持其共同家庭生
    活之圓滿、安全及幸福，若上開基礎動搖或不復存在，均無
    維持婚姻之意欲，致無從繼續保持共同家庭生活之圓滿、安
    全及幸福，且無復合之可能，而生婚姻之破綻者，即應認有
    難以維持婚姻之重大事由存在。本件綜觀上情，被告於兩造
    婚姻關係存續中對原告施以家庭暴力之行為，有礙原告之人
    格尊嚴與人身安全，已危及兩造婚姻關係之維繫。又被告與
    第三人有逾越已婚男女分際之行為，雖未證明至有合意性交
    情事，然已妨礙家庭生活之美滿幸福，嚴重侵蝕動搖婚姻之
    信賴基礎，致與原告之感情嫌隙難以回復。另據原告到庭陳
    稱兩造自108年10月開始鮮少對話，其後更因被告之家庭暴
    力行為，致兩造於109年5月9日起分房而居，未再同床共眠
    ，原告復於110年5月間攜未成年子女乙○○、甲○○回娘家居住
    （見13號卷第127、212、216頁），參以未成年子女丙○○、
    乙○○亦均到庭表示兩造很少講話（見13號卷附保密專用袋）
    ，堪認兩造鮮少交談溝通、缺乏互動，彼此長期均未能得到
    對方之關愛，即便歷經本院審理程序，被告亦怠於到庭，未
    以積極之舉動試圖改善兩造之婚姻關係，顯亦無維持婚姻之
    意願，兩造婚姻關係實已名存實亡，無法達成實質夫妻共同
    生活之婚姻目的，客觀上可認其等之婚姻關係已達破綻而無
    回復之希望，比較衡量雙方之有責程度，被告係有責之程度
    較高之一方，揆諸前開說明，原告依民法第1052條第2項之
    規定訴請裁判離婚，於法有據，應予准許。原告之離婚請求
    既經准許，原告另依同法第1052條第1項第2款訴請離婚，爰
    不另予以審酌，附此敘明。
(二)關於兩造所生未成年子女丙○○、乙○○、甲○○權利義務之行使
    或負擔：
  1.夫妻離婚者，對於未成年子女權利義務之行使或負擔，依協
    議由一方或雙方共同任之。未為協議或協議不成者，法院得
    依夫妻之一方、主管機關、社會福利機構或其他利害關係人
    之請求或依職權酌定之；法院為前條裁判時，應依子女之最
    佳利益，審酌一切情狀，尤應注意下列事項：子女之年齡
    、性別、人數及健康情形。子女之意願及人格發展之需要
    。父母之年齡、職業、品行、健康情形、經濟能力及生活
    狀況。父母保護教養子女之意願及態度。父母子女間或未
    成年子女與其他共同生活之人間之感情狀況。父母之一方
    是否有妨礙他方對未成年子女權利義務行使負擔之行為。
    各族群之傳統習俗、文化及價值觀。前項子女最佳利益之審
    酌，法院除得參考社工人員之訪視報告或家事調查官之調查
    報告外，並得依囑託警察機關、稅捐機關、金融機構、學校
    及其他有關機關、團體或具有相關專業知識之適當人士就特
    定事項調查之結果認定之。民法第1055條第1 項、第1055之
    1 條分別定有明文。又法院為審酌子女之最佳利益，得徵詢
    主管機關或社會福利機構之意見、請其進行訪視或調查，並
    提出報告及建議，家事事件法第106 條第1 項亦定有明文。
  2.查兩造於婚姻關係存續期間育有未成年子女丙○○、乙○○、甲○○，且兩造於本件審理終結前，對於丙○○、乙○○、甲○○仍未
    為協議由一方或雙方共同任親權人，本院自得依原告之聲請
    及依職權酌定之。又經本院依職權囑託財團法人「張老師」
    基金會高雄分事務所對原告及未成年子女丙○○、甲○○進行訪
    視，其綜合評估略以：「從訪視過程評估原告與丙○○、甲○○
    保持良好互動關係，丙○○、甲○○亦在原告的協助下獲得妥適
    照顧，原告積極關心丙○○、甲○○所需之生活協助與支持，且
    丙○○、甲○○對於目前生活狀態熟悉與適應，惟無法訪視被告
    與乙○○，故僅就原告之部分，評估原告有適任監護人之條件
    。」等語；至被告之部分，因當事人拒絕受訪，故無法進行
    訪視，此有財團法人「張老師」基金會高雄分事務所110年4
    月14日（110）張基高監字第103號函暨檢附之訪視調查報告
    、無法訪視轉介單各1份在卷可稽（見104號卷第35至42頁）
    。
  3.本院參考上開訪視調查報告及審理結果，認原告在經濟狀況
    、住家環境、親職能力、支持系統等各方面並無不適宜擔任
    未成年子女丙○○、乙○○、甲○○親權人之處，且丙○○、乙○○均
    到庭明確表示願由原告單獨任親權人意願（見13號卷附保密
    專用袋），是依主要照顧者原則、尊重子女意願原則、手足
    同親原則等一切情狀，認丙○○、乙○○、甲○○權利義務之行使
    或負擔應皆由原告單獨任之，較符合未成年子女最佳利益，
    爰酌定對於未成年子女丙○○、乙○○、甲○○權利義務之行使或
    負擔如主文第2項所示。
  4.又法院得依請求或依職權，為未行使或負擔權利義務之一方
    酌定其與未成年子女會面交往之方式及期間，民法第1055條
    第5 項固定有明文，惟被告與未成年子女丙○○、乙○○、甲○○
    應如何進行會面交往部分，被告未到庭表示具體意見，故認
    本件未成年子女之會面交往方式可先保持彈性以為因應，如
    有需要，宜先交由兩造及未成年子女自行協調，如難以協議
    ，再由當事人向法院聲請酌定與未成年子女會面交往之方式
    、期間，併此敘明。
(三)關於兩造所生未成年子女丙○○、乙○○、甲○○之扶養費用部分
    ：
  1.父母對於未成年子女，有保護及教養之權利義務。父母對於
    未成年子女之扶養義務，不因離婚而受影響。民法第1084條
    第2 項、第1116條之2 定有明文。所謂保護及教養之權利義
    務，包括扶養在內，自父母對未成年子女行使或負擔保護及
    教養之權利義務本質而言，此之扶養義務屬生活保持義務，
    無須斟酌扶養義務者之扶養能力，身為扶養義務之父母雖無
    餘力，亦應犧牲自己原有生活程度而扶養子女。
  2.查原告與被告既經本院判決離婚，並酌定雙方所生未成年子
    女丙○○、乙○○、甲○○權利義務之行使負擔均由原告單獨任之
    ，業如前述，則被告雖未擔任丙○○、乙○○、甲○○之親權行使
    人，依上開規定，其對未成年子女仍負有扶養義務，是原告
    請求被告負擔丙○○、乙○○、甲○○之扶養費，自屬有據。經查
    ，原告從事裝潢清潔工作，每月收入約35,000元，業經原告
    到庭陳明在卷（見13號卷第216 頁），而被告於107 年、10
    8 年所得分別為3,000 元、0 元；另原告名下僅老舊汽車1 
    部，財產總額為0 元，被告名下無財產，有本院依職權調取
    兩造之稅務電子閘門財產所得調件明細表附卷可稽（見13號
    卷第49至51頁、第61至65頁）。本院審酌兩造上揭財產及所
    得情形，兼衡原告實際負責未成年子女生活照顧責任，原告
    所付出之勞力，亦非不能評價為扶養費之一部，應認原告與
    被告依1 ：1 之比例分擔丙○○、乙○○、甲○○之扶養費用為合
    理適當。
  3.又原告雖未提出實際支出費用之全部內容及單據供本院參酌
    ，惟衡諸常情，日常生活各項支出均屬瑣碎，一般人尚難記
    錄每日之生活支出或留存相關單據以供存查，是本院自得依
    據政府機關公布之客觀數據，以作為衡量丙○○、乙○○、甲○○
    每月扶養費用之參考基準。參照行政院主計總處公布107 年
    及108 年高雄市平均每人月消費支出分別為21,674元、22,9
    42元，另衛生福利部社會救助及社工司公布之109 及110 年
    度高雄市最低生活費分別為13,099元、13,341元。兼衡丙○○
    、乙○○、甲○○之父母雙方現行經濟狀況均非佳，且丙○○、乙○○、甲○○現年分別為9 歲、8 歲、6 歲，固需支出相當金額
    之生活及教育費用，惟仍不若一般成年人高，則依目前社會
    經濟狀況與一般國民生活水準，及扶養費用係本於一定親屬
    身分關係所生之請求，具有未來展望性、繼續性給付之特性
    ，是本院認丙○○、乙○○、甲○○每月所需之扶養費用各應以15
    ,000元計算為適當。依前揭所定兩造應分擔之扶養費用比例
    計算，被告每月應分擔丙○○、乙○○、甲○○之扶養費用各為7,
    500 元（計算式：15,000×1/2 ＝7,500 元）。
  4.次按法院命給付扶養費之負擔或分擔，得依聲請或依職權，
    命為一次給付、分期給付或給付定期金，必要時並得命提出
    擔保；法院命分期給付者，得酌定遲誤一期履行時，其後之
    期間視為亦已到期之範圍或條件；法院命給付定期金者，得
    酌定逾期不履行時，喪失期限利益之範圍或條件，並得酌定
    加給之金額，但其金額不得逾定期金每期金額之2 分之1 ，
    家事事件法第107 條第1 項、第2 項準用家事事件法第100
    條亦有明文。扶養費屬定期金性質，乃維持受扶養權利人生
    活所需之費用，其費用之需求係陸續發生，故應以分期給付
    為原則。
  5.從而，被告應自本判決確定之日起至未成年子女丙○○、乙○○
    、甲○○分別成年之日止，按月於每月5 日前給付原告關於未
    成年子女丙○○、乙○○、甲○○之扶養費各7,500元。並酌定被
    告自本項判決確定後，如遲誤1 期履行者，其後12期喪失期
    限利益，以督促被告按期履行，維護未成年子女之利益。爰
    判決如主文第3 項所示。
四、綜上所述，原告依民法第1052條第2 項之規定，請求與被告
    離婚，併請求兩造所生未成年子女丙○○、乙○○、甲○○權利義
    務之行使或負擔均由原告單獨任之，被告應自本判決確定之
    日起至未成年子女丙○○、乙○○、甲○○分別成年之日止，按月
    於每月5 日前給付原告有關丙○○、乙○○、甲○○扶養費各7,50
    0 元，均有理由，應予准許，爰判決如主文所示。
五、據上論結，本件原告之訴為有理由，依家事事件法第51條，
    民事訴訟法第78條，判決如主文。
中    華    民    國   110    年    8     月    31    日
                  家事第一庭  法  官  林麗芬
以上正本係照原本作成。
如對本判決上訴，須於判決送達後20日之不變期間內，向本院提
出上訴狀。如委任律師提起上訴者，應一併繳納上訴審裁判費。
中    華    民    國   110    年    8     月    31    日
                              書記官  林修弘